ACORDAO-COMPLETO-2535354

ACÓRDÃO 2539/2022 ATA 14/2022 - PRIMEIRA CÂMARA

VISTOS, relatados e discutidos estes autos de tomada de contas especial instaurada pela Coordenação de Aperfeiçoamento de Pessoal de Nível Superior em desfavor da Associação Brasileira de Hematologia e Hemoterapia - ABHH e do Sr. Carmino Antônio de Souza, em razão da omissão no dever de prestar contas do Termo de Solicitação e Concessão de Apoio Financeiro a Projeto AUXPE 488/2013; 
ACORDAM os Ministros do Tribunal de Contas da União, reunidos em sessão de 1ª Câmara, ante as razões expostas pelo Relator, em: 
9.1. julgar regulares com ressalva as contas de Carmino Antonio de Souza (XXX.931.818-XX) e da Associação Brasileira de Hematologia e Hemoterapia - ABHH (11.422.382/0002-49) , nos termos dos arts. 1º, inciso I, 16, inciso II, da Lei 8.443/1992, c/c os arts. 1º, inciso I, e 208; 
9.2. dar quitação aos responsáveis indicados no subitem anterior;
9.3. enviar cópia desta deliberação à Coordenação de Aperfeiçoamento de Pessoal de Nível Superior - Capes e aos responsáveis, para ciência.

Tomada de contas especial instaurada pela Coordenação de Aperfeiçoamento de Pessoal de Nível Superior em razão da omissão no dever de prestar contas do Termo de Solicitação e Concessão de Apoio Financeiro a Projeto, que tinha por objeto a organização do I Encontro do Comitê de Hematologia e Hemoterapia Pediátrica da ABHH.

Primeira Câmara

Coordenação de Aperfeiçoamento de Pessoal de Nível Superior.

3. Responsáveis: Associação Brasileira de Hematologia e Hemoterapia - ABHH (11.422.382/000249); Carmino Antônio de Souza (XXX.931.818-XX).

13.1. Ministro presente: Vital do Rêgo (Relator).
13.2. Ministros-Substitutos convocados: Augusto Sherman Cavalcanti (na Presidência) e Weder de Oliveira.

VITAL DO RÊGO

Adoto como parte do relatório a instrução elaborada pela Secretaria de Controle Externo de Tomada de Contas Especial (peça 106) , a seguir transcrita com os ajustes de forma pertinentes, a qual contou com a anuência de seus dirigentes (peças 107 e 108) :
Cuidam os autos de tomada de contas especial instaurada pela Coordenação de Aperfeiçoamento de Pessoal de Nível Superior, em desfavor de Carmino Antônio de Souza (XXX.931.818-XX) e da Associação Brasileira de Hematologia e Hemoterapia - ABHH (11.422.382/000249) , em razão da omissão no dever de prestar contas do Termo de Solicitação e Concessão de Apoio Financeiro a Projeto AUXPE 488/2013 (peça 9) , firmado entre a Coordenação de Aperfeiçoamento de Pessoal de Nível Superior - CAPES e Carmino Antônio de Souza, e que tinha por objeto a organização do "I Encontro do Comitê de Hematologia e Hemoterapia Pediátrica da ABHH".  O objetivo visa o aperfeiçoamento, atualização e crescimento profissional, troca de experiências, fortalecimento da categoria e networking entre os profissionais presentes, além de fortalecer a hematologia pediátrica no Brasil, bem como reforçar os conhecimentos técnicos específicos para proceder com condutas mais adequadas, protocolos de tratamento junto aos pacientes.	
HISTÓRICO
Em 29/6/2018, com fundamento na IN/TCU 71/2012, alterada pela IN/TCU 76/2016 e DN/TCU 155/2016, o dirigente da Coordenação de Aperfeiçoamento de Pessoal de Nível Superior autorizou a instauração da tomada de contas especial (peça 29) . O processo foi registrado no sistema eTCE com o número 597/2019.
O Termo de Solicitação e Concessão de Apoio Financeiro a Projeto AUXPE 488/2013 foi firmado no valor de R$ 18.000,00, sendo integralmente à conta do concedente. Teve vigência de 3/4/2013 a 3/10/2013, com prazo para apresentação da prestação de contas em 2/11/2013. Os repasses efetivos da União totalizaram R$ 18.000,00 (peça 13) .
O fundamento para a instauração da Tomada de Contas Especial, conforme consignado na matriz de responsabilização elaborada pelo tomador de contas, foi a constatação da seguinte irregularidade:
Não comprovação da boa e regular aplicação dos recursos federais repassados à Carmino Antônio de Souza, em face da omissão no dever de prestar contas dos valores transferidos, no âmbito do termo de concessão de auxílio financeiro descrito como "Organização do I Encontro do Comitê de Hematologia e Hemoterapia Pediátrica, da Associação Brasileira de Hematologia e Hemoterapia (ABHH) .  O objetivo visa o aperfeiçoamento, atualização e crescimento profissional, troca de experiências, fortalecimento da categoria e networking entre os profissionais presentes. Fortalecer a hematologia pediátrica no Brasil. Reforçar os conhecimentos técnicos específicos para proceder com condutas mais adequadas, protocolos de tratamento junto aos pacientes.", no período de 3/4/2013 a 3/10/2013, cujo prazo encerrou-se em 2/11/2013.
Os responsáveis arrolados na fase interna foram devidamente comunicados e, diante da ausência de justificativas suficientes para elidir a irregularidade e da não devolução dos recursos, instaurou-se a tomada de contas especial.
No Relatório de TCE 6/2019 (peça 51) , o tomador de contas concluiu que o prejuízo importaria no valor original de R$ 18.000,00, imputando-se a responsabilidade a Carmino Antônio de Souza, Coordenador da Comissão de Extensão, da Faculdade de Ciências Médicas, na condição de beneficiário, e à Associação Brasileira de Hematologia e Hemoterapia - ABHH, na condição de contratada.
Em 30/7/2020, a Controladoria-Geral da União emitiu o Relatório de Auditoria 597/2019 (peça 55) , em concordância com o relatório do tomador de contas. O certificado de auditoria e o parecer do dirigente do órgão de controle interno concluíram pela irregularidade das presentes contas (peças 56 e 57) .
Em 2/9/2020, o ministro responsável pela área atestou haver tomado conhecimento das conclusões contidas no relatório e certificado de auditoria, bem como do parecer conclusivo do dirigente do órgão de controle interno, manifestando-se pela irregularidade das contas, e determinou o encaminhamento do processo ao Tribunal de Contas da União (peça 58) .
ANÁLISE DOS PRESSUPOSTOS DE PROCEDIBILIDADE DA IN/TCU 71/2012
Avaliação de Viabilidade do Exercício do Contraditório e Ampla Defesa
Verifica-se que não houve o transcurso de mais de dez anos desde o fato gerador sem que tenha havido a notificação dos responsáveis pela autoridade administrativa federal competente (art. 6º, inciso II, c/c art. 19, da IN/TCU 71/2012, modificada pela IN/TCU 76/2016) , uma vez que o fato gerador da irregularidade sancionada ocorreu em 3/11/2013, e os responsáveis foram notificados sobre a irregularidade, pela autoridade administrativa competente, conforme abaixo:
Carmino Antônio de Souza, por meio do ofício acostado à peça 19, recebido em 21/11/2014, conforme AR (peça 20) ; e
Associação Brasileira de Hematologia e Hemoterapia - ABHH, por meio do ofício acostado à peça 43, recebido em 13/6/2019, conforme histórico de notificação (peça 44) .
Valor de Constituição da TCE
Verifica-se, ainda, que o valor atualizado do débito apurado (sem juros) , em 1º/1/2017, é de R$ 23.074,20, e que, apesar de ser inferior ao limite de R$ 100.000,00, constitui TCE em conjunto com o débito 435/2019, 500/2019 e 61/2019, do mesmo responsável, cuja soma ultrapassa o valor de R$ 100.000,00, na forma estabelecida conforme os arts. 6º, § 1°, e 19, da IN/TCU 71/2012, modificada pela IN/TCU 76/2016. 
OUTROS PROCESSOS/DÉBITOS NOS SISTEMAS DO TCU COM OS MESMOS RESPONSÁVEIS
Informa-se que foram encontrados processos no Tribunal com os mesmos responsáveis:
	Responsável
	Processos

	Carmino Antônio de Souza
	Processo 028.383/2020-6 [TCE, aberto, "TCE instaurada pela Coordenação de Aperfeiçoamento de Pessoal de Nível Superior em razão de Omissão no dever de prestar contas, Termo de Concessão de Auxílio Financeiro AUXPE-PAEP 1999/2011, firmado com a FUND. COORDENAÇÃO DE APERFEIÇOAMENTO DE PESSOAL DE NÍVEL SUPERIOR, função EDUCACAO, que teve como objeto A difusão de conhecimentos de maneira assertiva, atendendo as expectativas de cada categoria de profissionais e estudantes, a fim de que os conhecimentos adquiridos possam ser efetivamente aplicados no cotidiano. (nº da TCE no sistema: 61/2019) "]
Processo 028.380/2020-7 [TCE, aberto, "TCE instaurada pela Coordenação de Aperfeiçoamento de Pessoal de Nível Superior em razão de Omissão no dever de prestar contas, Termo de Concessão de Auxílio Financeiro AUXPE-PAEP 2123/2012, firmado com a FUND.COORD.DE APERF.DE PESSOAL NIVEL SUPERIOR, função EDUCACAO, que teve como objeto Organização do Congresso Brasileiro de Hematologia e Hemoterapia para difusão de conhecimentos de maneira assertiva, atendendo as expectativas de cada categoria de profissionais e estudantes, a fim de que os conhecimentos adquiridos possam ser efetivamente aplicados no cotidiano. (nº da TCE no sistema: 500/2019) "]
Processo 012.050/2012-1 [TCE, encerrado, "TOMADA DE CONTAS ESPECIAL INSTAURADA PELO MINISTÉRIO DA SAÚDE CONTRA A FUNDAÇÃO ADIB JATENE (FAJ SP) POR IMPUGNAÇÃO PARCIAL DAS DESPESAS"]
Processo 031.317/2020-0 [TCE, aberto, "TCE instaurada pela Coordenação de Aperfeiçoamento de Pessoal de Nível Superior em razão de Omissão no dever de prestar contas, Termo de Concessão de Auxílio Financeiro AUXPE-PAEP 501/2012, firmado com a FUND.COORD.DE APERF.DE PESSOAL NIVEL SUPERIOR, função EDUCACAO, que teve como objeto Organização do evento "Highlights of ASH in Latin America" para propiciar a difusão rápida de informações  médicocientíficas, permitir a troca de experiências entre os profissionais brasileiros e estrangeiros. (nº da TCE no sistema: 435/2019) "]

	Associação Brasileira de Hematologia e Hemoterapia - ABHH
	Processo 028.383/2020-6 [TCE, aberto, "TCE instaurada pela Coordenação de Aperfeiçoamento de Pessoal de Nível Superior em razão de Omissão no dever de prestar contas, Termo de Concessão de Auxílio Financeiro AUXPE-PAEP 1999/2011, firmado com a FUND. COORDENAÇÃO DE APERFEIÇOAMENTO DE PESSOAL DE NÍVEL SUPERIOR, função EDUCACAO, que teve como objeto A difusão de conhecimentos de maneira assertiva, atendendo as expectativas de cada categoria de profissionais e estudantes, a fim de que os conhecimentos adquiridos possam ser efetivamente aplicados no cotidiano. (nº da TCE no sistema: 61/2019) "]
Processo 028.380/2020-7 [TCE, aberto, "TCE instaurada pela Coordenação de Aperfeiçoamento de Pessoal de Nível Superior em razão de Omissão no dever de prestar contas, Termo de Concessão de Auxílio Financeiro AUXPE-PAEP 2123/2012, firmado com a FUND.COORD.DE APERF.DE PESSOAL NIVEL SUPERIOR, função EDUCACAO, que teve como objeto Organização do Congresso Brasileiro de Hematologia e Hemoterapia para difusão de conhecimentos de maneira assertiva, atendendo as expectativas de cada categoria de profissionais e estudantes, a fim de que os conhecimentos adquiridos possam ser efetivamente aplicados no cotidiano. (nº da TCE no sistema: 500/2019) "]
Processo 031.317/2020-0 [TCE, aberto, "TCE instaurada pela Coordenação de Aperfeiçoamento de Pessoal de Nível Superior em razão de Omissão no dever de prestar contas, Termo de Concessão de Auxílio Financeiro AUXPE-PAEP 501/2012, firmado com o/a FUND.COORD.DE APERF.DE PESSOAL NIVEL SUPERIOR, função EDUCACAO, que teve como objeto Organização do evento "Highlights of ASH in Latin America" para propiciar a difusão rápida de informações médicocientíficas, permitir a troca de experiências entre os profissionais brasileiros e estrangeiros. (nº da TCE no sistema: 435/2019) "]

EXAME TÉCNICO			 
Da análise dos documentos presentes nos autos, verifica-se que Carmino Antônio de Souza (XXX.931.818-XX) e Associação Brasileira de Hematologia e Hemoterapia - ABHH (11.422.382/000249) eram as pessoas responsáveis pela gestão e execução dos recursos federais recebidos por meio do Termo de Solicitação e Concessão de Apoio Financeiro a Projeto AUXPE 488/2013, tendo o prazo final para apresentação da prestação de contas expirado em 2/11/2013. 
Verifica-se que foi dada oportunidade de defesa aos agentes responsabilizados na fase interna, em obediência aos princípios constitucionais que asseguram o direito ao contraditório e à ampla defesa (art. 5º, inciso LV, da Constituição Federal) , conforme detalhado no item "Análise dos Pressupostos de Procedibilidade da IN/TCU 71/2012", subitem "	Avaliação de Viabilidade do Exercício do Contraditório e Ampla Defesa".
Entretanto, os responsáveis não apresentaram justificativas suficientes para elidir a irregularidade e não recolheram o montante devido aos cofres da Coordenação de Aperfeiçoamento de Pessoal de Nível Superior, razão pela qual suas responsabilidades devem ser mantidas.
De acordo com as análises empreendidas na fase instrutória, a irregularidade descrita no relatório do tomador, bem como as respectivas condutas identificadas, que deram origem a esta TCE, podem ser melhor descritas da forma que se segue. A estrutura adotada nesta instrução reflete a matriz de responsabilização (peça 61) :
Irregularidade: não comprovação da boa e regular aplicação dos recursos federais repassados a Carmino Antônio de Souza, em face da omissão no dever de prestar contas dos valores transferidos, no âmbito do Termo de Solicitação e Concessão de Apoio Financeiro a Projeto AUXPE 488/2013, cujo prazo encerrou-se em 2/11/2013.
Fundamentação para o encaminhamento:
Como restou caracterizada a omissão no dever de prestar contas, também se verificou a não comprovação da boa e regular aplicação dos recursos objeto deste processo.
Nesse diapasão, cabe ressaltar que é pacífica a jurisprudência deste Tribunal no sentido de que compete ao gestor o ônus de provar a aplicação regular dos recursos que lhe foram confiados (Acórdão 974/2018-TCU-Plenário, Relator: Bruno Dantas, 511/2018 - Plenário, Relator: Aroldo Cedraz, 3875/2018 - Primeira Câmara, Relator: Vital do Rêgo, 1983/2018 - Primeira Câmara, Relator: Bruno Dantas, 1294/2018 - Primeira Câmara, Relator: Bruno Dantas, 3200/2018 - Segunda Câmara, Relator: Aroldo Cedraz, 2512/2018 - Segunda Câmara, Relator: Aroldo Cedraz, 2384/2018 - Segunda Câmara, Relator: José Múcio Monteiro, 2014/2018 - Segunda Câmara, Relator: Aroldo Cedraz, 901/2018  Segunda Câmara, Relator: José Múcio Monteiro, entre outros) .
Evidências da irregularidade: documentos técnicos presentes nas peças 17, 18, 19, 20, 21, 22, 23, 24, 25, 26 e 27.
Normas infringidas: Constituição Federal (art. 70, parágrafo único) ; Lei 8.443/1992 (art. 8º, c/c art. 16, inc. III, alínea "a"; Decreto-lei 200/1967 (art. 93) ; Decreto-lei 201/1967 (art. 1º) ; Lei 8.429/1992 (art. 11, inc. VI) ; Decreto 93.872/1986 (artigos 66, 145 e 148) ; Portaria Interministerial MPOG/MF/CGU nº 127/2008 (art. 56) ; Edital Capes 004/2010/DPB/CAPES (item 8) ; Termo de Solicitação e Concessão de Apoio Financeiro a Projeto (item 5.11) ; Portaria CAPES nº 28, de 29/1/2010 (art. 3º, inciso I) .
Débito relacionado aos responsáveis Associação Brasileira de Hematologia e Hemoterapia  ABHH (11.422.382/0002-49) e Carmino Antônio de Souza (XXX.931.818-XX) :
	Data de ocorrência
	Valor histórico (R$) 

	19/9/2013
	18.000,00

Valor atualizado do débito (sem juros) , em 18/10/2021: R$ 28.719,00Cofre credor: Coordenação de Aperfeiçoamento de Pessoal de Nível Superior.
Responsável 1: Carmino Antônio de Souza (XXX.931.818-XX) .
Conduta: não demonstrar a boa e regular aplicação dos recursos federais recebidos e geridos por meio do instrumento em questão, no período de 3/4/2013 a 3/10/2013, em face da omissão na prestação de contas, cujo prazo encerrou-se em 2/11/2013.
Nexo de causalidade: a conduta descrita impediu o estabelecimento do nexo causal entre as possíveis despesas efetuadas com os recursos recebidos, no âmbito do instrumento em questão, no período de 3/4/2013 a 3/10/2013.
Culpabilidade: não há excludentes de ilicitude, de culpabilidade e de punibilidade; é razoável supor que o responsável tinha consciência da ilicitude de sua conduta; era exigível conduta diversa da praticada, qual seja, desincumbir-se do seu dever por meio da apresentação da prestação de contas no prazo e forma devidos.
Responsável 2: Associação Brasileira de Hematologia e Hemoterapia - ABHH (11.422.382/0002-49) .
Conduta: não demonstrar a boa e regular aplicação dos recursos federais recebidos e geridos por meio do instrumento em questão, no período de 3/4/2013 a 3/10/2013, em face da omissão na prestação de contas, cujo prazo encerrou-se em 2/11/2013.
Nexo de causalidade: a conduta descrita impediu o estabelecimento do nexo causal entre as possíveis despesas efetuadas com os recursos recebidos, no âmbito do instrumento em questão, no período de 3/4/2013 a 3/10/2013.
Culpabilidade: não há excludentes de ilicitude, de culpabilidade e de punibilidade; é razoável supor que o administrador responsável pela pessoa jurídica tinha consciência da ilicitude de sua conduta; era exigível conduta diversa da praticada, qual seja, desincumbir-se do seu dever por meio da apresentação da prestação de contas no prazo e forma devidos.
Encaminhamento: citação.
Em razão da irregularidade apontada encontrar-se devidamente demonstrada, foi proposta a citação dos responsáveis Carmino Antônio de Souza e Associação Brasileira de Hematologia e Hemoterapia - ABHH, para apresentarem alegações de defesa e/ou recolherem o valor total do débito quantificado em relação à irregularidade descrita anteriormente (instrução inicial anterior, peça 62) .
A proposta foi acolhida pelos dirigentes da SecexTCE, conforme pronunciamentos em 28/10/2021 (peças 63 e 64) .
Foram expedidas as comunicações processuais (Ofícios 61627 e 61628/2021TCU/Seproc, de 29/10/2021 - peças 67 e 68) , tendo os responsáveis sido regularmente citados conforme comprovam os respectivos AR's (peças 71 e 104) , e atestado pelo Despacho de Conclusão de Comunicações Processuais (peça 98) .
Os responsáveis apresentaram tempestivamente suas alegações de defesa (peças 76 e 89) .
Dessa forma, a presente Tomada de Contas Especial se encontra apta	 para que o Tribunal se pronuncie quanto ao seu mérito.
Alegações de defesa do responsável Carmino Antônio de Souza (XXX.931.818-XX) , peça 89
A defesa afirma inicialmente que as irregularidades são falhas formais, sanáveis, e que "diga-se de passagem, foram provocadas por terceiros, à revelia do peticionário". 
Assevera, conforme documentos carreados aos autos, que o evento efetivamente ocorreu e que "segundo apurado, após o recebimento da presente citação, o envio da referida Prestação de Contas, do Projeto AUXPE 488/2013 - 23038001453/2013-54 ocorreu de forma física, através de empresa terceirizada e não pela agência dos correios, motivo pelo qual, até mesmo remontar o passado, quase uma década após, torna-se uma missão extremamente difícil". 
Para comprovação da realização do evento o responsável juntou fotos, folders e material técnico-científico do evento (peças 91 a 94) .
Frisou que, em função do lapso temporal decorrido desde a realização do evento, ficou dificultada a apresentação de documentos físicos, tais como notas fiscais e extratos.
Alega que não houve má-fé, visto que nenhum dano ou risco ao interesse público ficou evidenciado; não ficou evidenciado qualquer benefício ou lucro que exorbitasse à legítima expectativa de sua atuação; e o histórico do Gestor é irretocável, sem nenhum apontamento ao longo de sua carreira acadêmica e profissional.
Ainda quanto ao mérito, a defesa traz diversos julgados, os quais, entretanto, não se coadunam perfeitamente ao presente caso.
Análise
Pode-se reconhecer que efetivamente o evento foi realizado, conforme todo o conjunto probante apresentado, entretanto, quanto à regular aplicação dos recursos nada foi trazido pelo responsável.
Também quanto à omissão na prestação de contas, não há nenhum indício que pudesse provar o alegado pelo responsável, de que teria havido a referida prestação de contas.
Dessa forma, as alegações de defesa do responsável Carmino Antônio de Souza devem ser rejeitadas.
Alegações de defesa da responsável Associação Brasileira de Hematologia e Hemoterapia - ABHH (11.422.382/0002-49) , peça 76
Após breve síntese da presente tomada de contas especial, a responsável destaca a atuação técnico-científica da Associação e a importância junto à comunidade médica do evento realizado - "I Encontro do Comitê de Hematologia Pediátrica. 
Quanto à efetiva utilização dos recursos, a Associação afirma que "o valor dispensado pelo Projeto AUXPE 488/2013 cobriu o equivalente à pouco mais de 22% (vinte e dois por cento) do custo total do evento, sendo que a CAPES foi evidenciada com sua logomarca nos folder´s e documentos do evento (vide fotos em anexo) ".
Quanto à prestação de contas a Associação alega que encaminhou documentação de prestação de contas à época mas, "conforme se pode observar, aludidos documentos não chegaram a seu destino. A empresa Jadlog, transportadora de documentos foi contratada para tal mister mas a que tudo indica, os documentos extraviaram-se, sendo praticamente impossível a comprovação da entrega."
Posteriormente à apresentação das alegações de defesa, em nova petição (peça 102) , a Associação entendeu que a melhor solução para o deslinde do processo seria a devolução da quantia recebida, e efetuou o recolhimento, via GRU, em 2/12/2021, de R$ 28.719,00, valor corrigido monetariamente, conforme guias em anexo (peças 99 a 101) .
Análise
Conforme demonstrativo de débito atualizado em 11/3/2022, juntado ao processo (peça 105) , o valor exato para recolhimento naquela data - 2/12/2021 - deveria ter sido de R$ 29.351,63, uma diferença a maior, na data, de R$ 632,63, e atualizado para 11/3/2022 é de R$ 640,69. Considerando que o valor é de pequena monta, entende-se que pode ser aceito como recolhimento integral do débito.
Assim, ante o recolhimento integral atualizado dos recursos federais recebidos, o débito pode ser elidido, entretanto, embora o conjunto probatório trazido aos autos comprove a realização do evento e possa configurar boa-fé da responsável, tal fato não afasta a omissão quanto à apresentação da respectiva prestação de contas:
O pagamento tempestivo do débito na fase de citação, atualizado monetariamente, opera sua quitação, não cabendo a incidência de juros quando do julgamento do processo. Todavia, caso não reste caracterizada a boa-fé do responsável ou na subsistência de outras irregularidades, as contas serão julgadas irregulares com aplicação da multa prevista no art. 58, inciso I, da Lei 8.443/1992. Enunciado, Acórdão 18188/2021-TCU-Primeira Câmara, relator Ministro Benjamin Zymler.
Prescrição da Pretensão Punitiva
Vale ressaltar que a pretensão punitiva do TCU, conforme Acórdão 1441/2016-TCU-Plenário, Relator Min. Benjamin Zymler, que uniformizou a jurisprudência acerca dessa questão, subordina-se ao prazo geral de prescrição indicado no art. 205, do Código Civil, que é de dez anos, contado da data de ocorrência da irregularidade sancionada, nos termos do art. 189, do Código Civil, sendo este prazo interrompido pelo ato que ordenar a citação, a audiência ou a oitiva dos responsáveis.
No caso em exame, não ocorreu a prescrição da pretensão punitiva, uma vez que a irregularidade sancionada se deu em 19/9/2013 e o ato que ordenou a citação ocorreu em 28/10/2021 (pronunciamento da unidade, peça 64) , e, portanto, em prazo inferior a dez anos.
CONCLUSÃO
Em face da análise promovida na seção Exame Técnico, propõe-se rejeitar as alegações de defesa apresentadas pelos responsáveis Carmino Antônio de Souza (XXX.931.818-XX) e Associação Brasileira de Hematologia e Hemoterapia - ABHH (11.422.382/0002-49) , uma vez que insuficientes para afastar o débito que lhes fora atribuído, bem como a omissão na prestação de contas.
Todavia, o recolhimento do débito, considerando a solidariedade existente, aproveita ambos os responsáveis, elidindo o débito que lhes fora atribuído.
Dessa forma, remanescendo a omissão na prestação de contas, propõe-se julgar irregulares as contas dos responsáveis Carmino Antônio de Souza (XXX.931.818-XX) e Associação Brasileira de Hematologia e Hemoterapia - ABHH (11.422.382/0002-49) e condená-los ao pagamento da multa prevista no art. 58, inciso I, da Lei 8.443/1992.
PROPOSTA DE ENCAMINHAMENTO
Diante do exposto, submetem-se os autos à consideração superior, propondo:
1. julgar irregulares as contas de Carmino Antônio de Souza (XXX.931.818-XX) e Associação Brasileira de Hematologia e Hemoterapia - ABHH (11.422.382/0002-49) , com fundamento nos arts. 1º, inciso I, 16, inciso III, alínea 'a', 19, § único, e 23, inciso III, da Lei 8.443/1992, c/c os arts. 1º, inciso I, 209, inciso I, e 210, § 2º, 214, inciso III, do RI/TCU;
1. aplicar, com fundamento no art. 58, inciso I, da Lei 8.443/1992 c/c o art. 268, inciso I, do RI/TCU, multa individual a Carmino Antônio de Souza (XXX.931.818-XX) e Associação Brasileira de Hematologia e Hemoterapia - ABHH (11.422.382/0002-49) , fixando o prazo de 15 dias, a partir da notificação, para que, nos termos do art. 214, inciso III, alínea 'a', do RI/TCU, comprovem perante este Tribunal o recolhimento aos cofres do Tesouro Nacional do valor atualizado monetariamente desde a data do acórdão até a data do efetivo recolhimento, se for pago após o vencimento, na forma da legislação em vigor;
1. dar quitação aos responsáveis Carmino Antônio de Souza (XXX.931.818-XX) e Associação Brasileira de Hematologia e Hemoterapia - ABHH (11.422.382/0002-49) , tendo em vista o recolhimento do débito apurado nestes autos aos cofres da Coordenação de Aperfeiçoamento de Pessoal de Nível Superior - Capes;
1. autorizar, desde logo, a cobrança judicial das dívidas, caso não atendidas as notificações, na forma do disposto no art. 28, inciso II, da Lei 8.443/1992;
1. autorizar também, desde logo, se requerido, com fundamento no art. 26, da Lei 8.443, de 1992, c/c o art. 217, §§ 1º e 2º, do Regimento Interno do TCU, o parcelamento das dívidas em até 36 parcelas, incidindo, sobre cada parcela, corrigida monetariamente, os correspondentes acréscimos legais, fixando-lhes o prazo de 15 (quinze) dias, a contar do recebimento da notificação, para comprovarem, perante o Tribunal, o recolhimento da primeira parcela, e de 30 (trinta) dias, a contar da parcela anterior, para comprovarem o recolhimento das demais parcelas, devendo incidir, sobre cada valor mensal, atualizado monetariamente, os juros de mora devidos, no caso do débito, na forma prevista na legislação em vigor, alertando os responsáveis de que a falta de comprovação do recolhimento de qualquer parcela importará o vencimento antecipado do saldo devedor, nos termos do § 2º do art. 217 do Regimento Interno deste Tribunal;
1. enviar cópia deste Acórdão à Coordenação de Aperfeiçoamento de Pessoal de Nível Superior - Capes e aos responsáveis, para ciência.
O Ministério Público de Contas manifestou-se de acordo com a proposta oferecida pela unidade técnica (peça 109) .
	É o relatório.

Maria Cleusa Guedes (OAB/SP 95.680) e Antônio Franzé Junior (OAB/SP 104.127).

Procurador Júlio Marcelo de Oliveira.

TOMADA DE CONTAS ESPECIAL. TRANSFERÊNCIA DE RECURSOS PELA COORDENAÇÃO DE APERFEIÇOAMENTO DE PESSOAL DE NÍVEL SUPERIOR PARA ASSOCIAÇÃO BRASILEIRA DE HEMATOLOGIA E HEMOTERAPIA - ABHH. TERMO DE SOLICITAÇÃO E CONCESSÃO DE APOIO FINANCEIRO A PROJETO AUXPE 488/2013. CITAÇÃO. ACOLHIMENTO DAS ALEGAÇÕES DE DEFESA. CONTAS REGULARES COM RESSALVA. QUITAÇÃO.

TOMADA DE CONTAS ESPECIAL (TCE)

Secretaria de Controle Externo de Tomada de Contas Especial (SecexTCE).

A Coordenação de Aperfeiçoamento de Pessoal de Nível Superior (Capes) instaurou a presente tomada de contas em desfavor de Carmino Antônio de Souza e da Associação Brasileira de Hematologia e Hemoterapia - ABHH em razão da omissão no dever de prestar contas do Termo de Solicitação e Concessão de Apoio Financeiro a Projeto AUXPE 488/2013.
O ajuste tinha por objeto a organização do "I Encontro do Comitê de Hematologia e Hemoterapia Pediátrica da ABHH" para aperfeiçoamento, atualização e crescimento profissional, troca de experiências, fortalecimento da categoria e networking entre os profissionais presentes, além de fortalecer a hematologia pediátrica no Brasil, bem como reforçar os conhecimentos técnicos específicos para proceder com condutas mais adequadas, protocolos de tratamento junto aos pacientes.
O Termo AUXPE 488/2013 foi firmado no valor de R$ 18.000,00, integralmente à conta do concedente, com vigência de 3/4 a 3/10/2013, e prazo para prestação de contas em 2/11/2013.
Consoante relatório do tomador de contas (peça 51) , diante da omissão no dever de prestar contas, concluiu-se pelo dano ao erário no valor total repassado. Em concordância, a Auditoria Interna da Ancine emitiu o Parecer à peça 53 e a Controladoria-Geral da União, o Relatório de Auditoria 597/2019 (peça 55) . No mesmo sentido, o certificado de auditoria e o parecer do dirigente do órgão de controle interno concluíram pela irregularidade das presentes contas (peças 56 e 57) , com ciência do ministro de Estado da pasta acerca das conclusões para encaminhamento do processo ao TCU (peça 58) .
No âmbito deste Tribunal, após a regular notificação, os responsáveis apresentaram suas alegações de defesa. Em síntese, argumentaram que o evento foi efetivamente realizado e anexaram fotos, folders e material técnico-científico da realização do Encontro. A prestação de contas teria sido encaminhada à época, com a contratação de empresa transportadora, mas os documentos não chegaram a seu destino, de modo que a omissão teria resultado de "sucessão de equívocos e falhas".
Posteriormente à apresentação das alegações de defesa, em nova petição (peça 102) , a Associação entendeu que, em consideração ao lapso temporal transcorrido e o equívoco na prestação de contas, a melhor solução para o deslinde do presente caso seria a devolução da quantia recebida. Assim, efetuou o recolhimento, via GRU, em 2/12/2021, no valor corrigido monetariamente de R$ 28.719,00, conforme guia de recolhimento à peça 100. 
Nesse contexto, ante o recolhimento do débito, a SecexTCE concluiu pela sua elisão, mas pela insuficiência das alegações para afastar a omissão na prestação de contas, propondo o julgamento pela irregularidade das contas dos responsáveis, bem como a aplicação da multa prevista no art. 58, inciso I, da Lei 8.443/1992. O Ministério Público de Contas anuiu ao encaminhamento proposto.
Feito esse resumo, passo a decidir. 
Deixo de acolher o desfecho proposto nos pareceres precedentes.
Estamos diante de débito de pequena monta: R$18.000,00, no valor original. Após apresentação das alegações de defesa, a Associação Brasileira de Hematologia e Hemoterapia procedeu ao recolhimento integral atualizado dos recursos federais. Adicionalmente, o conjunto probatório trazido aos autos comprova a realização do evento. Nesse contexto, verifico configurada a boa-fé da responsável, conforme já indicado pela unidade técnica no relatório precedente.
Consoante previsto no art. 12, §2°, da Lei 8.443/1992, quando reconhecida pelo Tribunal a boa-fé, a liquidação tempestiva do débito atualizado monetariamente sanará o processo, se não houver sido observada outra irregularidade nas contas. Nesta linha, a jurisprudência desta Corte indica que a liquidação tempestiva do débito, associada a falhas de pequena gravidade, permite o julgamento pela regularidade com ressalva das contas (Acórdãos 7469/2014 e 2144/2010, ambos da Primeira Câmara) . 
Da mesma forma, entendo que as circunstâncias atenuantes da gravidade da conduta, no presente caso, são suficientes para justificar a não aplicação de multa.
Assim, considerando que o recolhimento do débito aproveita ambos os responsáveis na solidariedade existente, propugno pelo julgamento pela regularidade com ressalva de suas contas.
	Com essas considerações, voto para que seja adotada a minuta de acórdão que trago à consideração deste colegiado.
TCU, Sala das Sessões, em 10 de maio de 2022.
Ministro VITAL DO RÊGO 
Relator